臺灣高等法院高雄分院刑事附帶民事訴訟判決
111年度附民字第14號
原      告  楊金財

            賴京賢

            賴科妃

            陳宜庭
            何柳詩
被      告  陳宣銘
上列被告因違反銀行法案件（109年度金上重訴字第6號），經原
告提起附帶民事訴訟，請求損害賠償，本院判決如下：      
    主  文
原告之訴及假執行之聲請均駁回。
    事實及理由
一、原告主張：詳如附件刑事附帶民事訴訟起訴狀所載。 
二、被告未提出書狀，亦未作何陳述。
三、「因犯罪而受損害之人，於刑事訴訟程序得附帶提起民事訴
    訟，對於被告及依民法負賠償責任之人，請求回復其損害」
    、「法院認為原告之附帶民事訴訟不合法者，應以判決駁回
    之」，刑事訴訟法第487條第1項、第502條第1項分別有明文
    規定。上述規定所稱「因犯罪而受損害之人」，是指個人私
    權因刑事案件之犯罪事實直接受侵害者而言，因此，若非因
    犯罪事實致其個人私權直接受侵害而提起附帶民事訴訟，其
    所提起之訴即不合法。再者，銀行法第125條對違反同法第2
    9條第1項「非銀行不得經營收受存款業務」規定者處以刑罰
    ，目的是在維護國家有關經營銀行業務須經許可之制度，藉
    此直接維護國家正常之金融、經濟秩序。至於存款人（投資
    人）權益之保障，尚屬衍生及間接之目的，其縱使因此項犯
    罪而事後受有損害，亦僅屬間接被害人，不得提起附帶民事
    訴訟。　　
四、本件被告被訴涉犯銀行法第125條第1項後段之非法經營收受
    存款業務罪嫌之刑事案件，經本院審理後，依銀行法第125
    條第3項、第1項後段之非法經營收受存款業務罪予以論罪科
    刑，此有本院109 年度金上重訴字第6 號刑事判決可以證明
    。至於原告雖主張被告另涉犯詐欺取財罪嫌，但本件刑事案
    件之起訴事實、一審判決及本院判決，均未予以論認。從而
    ，本件被告之犯罪行為，所侵害者乃是國家法益，原告縱有
    損害發生，亦是屬於間接被害人，依據前述說明，原告無從
    利用刑事訴訟程序提起附帶民事訴訟。因此，本件原告之訴
    並非合法，應予駁回，而其所為之假執行聲請，也因此沒有
    依附的對象，應一併予以駁回。原告所提附帶民事訴訟雖遭
    駁回，但仍得循一般民事訴訟程序請求救濟，不受附帶民事
    訴訟遭駁回的影響，併予說明。
據上論結，應依刑事訴訟法第502 條第1 項，判決如主文。 
中　　華　　民　　國　　111 　年　　6 　　月　　14　　日
                  刑事第四庭    審判長法  官  黃建榮
                                      法  官  李嘉興
                                      法  官  陳君杰
以上正本證明與原本無異。
除原告陳宜庭外，其餘不得上訴（上訴所得受之利益未超過新臺
幣150萬元）。如不服本判決應於收受送達後20日內向本院提出
上訴書狀，其未敘述上訴之理由者並得於提起上訴後20日內向本
院補提理由書（均須按他造當事人之人數附繕本）「切勿逕送上
級法院」。
中　　華　　民　　國　　111 　年　　6 　　月　　14　　日
                                      書記官  吳璧娟